臺灣花蓮地方法院刑事簡易判決　　　　100年度花簡字第335號
聲　請　人　臺灣花蓮地方法院檢察署檢察官
被　　　告　王美月
上列被告因違反臺灣地區與大陸地區人民關係條例等案件，經檢
察官聲請以簡易判決處刑（100年度偵字第389號、第471號），
本院判決如下：
    主  文
王美月共同違反不得使大陸地區人民非法進入臺灣地區之規定，
處有期徒刑壹年貳月，減為有期徒刑柒月。緩刑貳年，並應於本
判決確定之日起壹年內，向公庫支付新臺幣壹萬伍仟元。
    犯 罪 事 實 及 理 由
一、王美月經由其兄王進榮（已歿，另為不起訴處分）得知江裕
    吉（另為職權不起訴處分）欲進入臺灣地區工作，並明知江
    裕吉係大陸地區人民，非經主管機關許可不得進入臺灣地區
    ，且與江裕吉並無結婚之真意，仍與王進榮約定以提供至大
    陸地區旅遊及現金之代價，由王美月以至大陸地區辦理與江
    裕吉假結婚之方式，使江裕吉得以入境臺灣。王美月、王進
    榮、姓名年籍不詳綽號「小玉」之成年女子及江裕吉共同基
    於行使使公務員登載不實文書之概括犯意聯絡，王美月、王
    進榮及「小玉」共同基於使大陸地區人民非法進入臺灣地區
    之犯意聯絡，由王進榮安排王美月於92年 9月16日前往大陸
    地區福建省福州市，「小玉」負責王美月於大陸之食宿事宜
    ，並安排王美月與江裕吉見面，二人遂於92年 9月30日在福
    建省福州市虛偽辦理公證結婚登記手續，並取得該市公證處
    核發結婚公證書與結婚證明書。王美月返臺後持上開結婚證
    明書向財團法人海峽交流基金會（下稱海基會）聲請認證，
    並取得該會所核發之證明文件1份，而於92年11月7日持上開
    文件前往花蓮縣新城鄉戶政事務所，填具結婚登記申請書辦
    理結婚登記，使該戶政事務所不知情之成年承辦公務員，將
    此不實之結婚事項登載於其職務上掌管之公文書即戶籍謄本
    電腦檔案中，並列印載有不實結婚事項之戶籍謄本予王美月
    ，足以生損害於戶政機關對戶籍管理之正確性。王美月於取
    得上開載有不實結婚事項之戶籍謄本後，即於92年11月12日
    持之前往花蓮縣警察局新城分局嘉里派出所，於大陸地區人
    民進入臺灣地區保證書中與被保人關係欄上，填載與被保人
    江裕吉為夫妻之不實內容，而行使上開戶籍謄本，足以生損
    害於警察機關對大陸地區人民進入臺灣地區保證事務查核之
    正確性。經不知情之承辦員警實質審查簽註意見後，王美月
    即將上開大陸地區結婚證明書、公證書、驗證證明書、戶籍
    謄本及大陸地區人民進入臺灣地區保證書，交付與不知情之
    盛利旅行社職員林和男，利用林和男於92年12月 5日向內政
    部警政署入出境管理局（下稱入出境管理局，該局於96年 1
    月 2日改制為內政部入出國及移民署），以「探親」之名義
    填載大陸地區人民進入臺灣地區旅行證申請書，並檢附上揭
    登載不實結婚事項之戶籍謄本及結婚證明書等文件，據以向
    入出境管理局申請江裕吉以配偶身分來臺探親而行使，經該
    局承辦人員實質審核結果，因未能發覺王美月與江裕吉假結
    婚之事實，乃誤核發中華民國臺灣地區旅行證予江裕吉，使
    江裕吉於93年 3月27日持前開旅行證，以此非法之方式順利
    入境臺灣地區，足以生損害於入出境管理局對於入出旅客管
    理之正確性。案經內政部入出國及移民署專勤事務第一大隊
    花蓮專勤隊及基隆市專勤隊報告臺灣花蓮地方法院檢察署檢
    察官偵查後聲請簡易判決處刑。
二、上揭犯罪事實，業據被告王美月於警詢及檢察官偵訊時均坦
    承不諱，核與證人江裕吉於警詢及檢察事務官詢問時之證述
    情節相符，復有結婚登記申請書影本、結婚證明書影本、財
    團法人海峽交流基金會證明影本、大陸地區人民進入臺灣地
    區旅行證申請書影本、大陸地區進入臺灣地區保證書、被告
    個人戶籍資料查詢結果、被告及江裕吉入出境記錄查詢、大
    陸地區人民管理系統查詢資料、大陸地區人民申請來台查詢
    、戶籍謄本、江裕吉之旅行證影本各 1份在卷可資佐證，足
    認被告自白與事實相符，本件事證明確，被告犯行堪予認定
    ，應依法論科。
三、論罪科刑：
(一)按錄音、錄影或電磁紀錄，藉機器或電腦之處理所顯示之聲
    音、影像或符號，足以為表示其用意之證明者，以文書論，
    刑法第220條第2項定有明文。本件被告王美月前往戶政事務
    所辦理結婚登記，使該管公務員將其與江裕吉結婚之不實事
    項登載於戶籍謄本之電腦檔案中，係該當於刑法第 214條、
    第220條第2項之使公務員登載不實罪之構成要件；被告復親
    自或委由他人持登載不實之戶籍謄本前往警察機關及入出境
    管理局而行使之，自足生損害於入出境管理局對於入出境管
    理之正確性及警察機關就大陸地區人民進入台灣地區流動人
    口管理之正確性，而構成行使使公務員登載不實文書罪。次
    按臺灣地區與大陸地區人民關係條例第79條第 1項處罰違反
    同條例第15條第 1款所定使大陸地區人民非法進入臺灣地區
    罪，凡非經合法手續進入者皆包含之，被告使大陸地區人民
    以假結婚真入境之脫法方式，進入臺灣地區，即該當本罪，
    自不以偷渡進入為限（最高法院90年度台上字第3180號判決
    意旨參照）。
(三)被告行為後，刑法部分條文於94年1月7日修正，同年2月2日
    公布，自95年7月1日施行，修正關於第28條關於共同正犯、
    第33條第5款關於法定罰金刑、第55條後段牽連犯、第 56條
    連續犯等規定：
  1.修正前刑法第28條原規定：「二人以上共同『實施』犯罪之
    行為者，皆為正犯」之規定，修正為「二人以上共同『實行
    』犯罪之行為者，皆為正犯」，此項修正僅在確定「實行」
    概念下之共同參與行為。本件被告王美月、王進榮及「小玉
    」就使大陸地區非法進入臺灣地區，被告王美月、王進榮、
    「小玉」及江裕吉就行使使公務員登載不實文書之犯行，具
    有犯意聯絡及行為分擔，且均已達「實行」之階段，故對被
    告而言，修正前、後刑法第28條之規定並無有利或不利之情
    形，因其成立要件及刑罰效果均未變更，即法律適用結論未
    變更，對被告不生「利」或「不利」之問題，非屬刑法第 2
    條第 1項立法目的所欲解決之情形，參諸最高法院關於故意
    累犯之決議（最高法院97年度第 2次刑事庭會議決議），應
    採相同意旨，自無新舊法比較之問題，應適用現行刑法第28
    條論處（最高法院95年台上字第5599、5669號、96年台上字
    第829號判決參照）。
  2.修正後刑法第33條第5款規定「罰金：新臺幣1千元以上，以
    百元計算之」，與修正前刑法第33條第5款規定「罰金：（
    銀元）1 元以上」不同。比較新舊法結果，以修正前即行為
    時法較有利於被告，故依刑法第2條第1項前段規定，本案法
    定罰金刑部分，自應適用行為時之法律即修正前刑法第33條
    第5款規定決定其罰金部分之法定刑。
  3.刑法第55條後段牽連犯之規定業已刪除，此刪除雖非犯罪構
    成要件之變更，但顯已影響行為人刑罰之法律效果，自屬法
    律有變更，被告所犯共同使大陸地區人民非法進入臺灣地區
    罪、共同行使使公務員登載不實文書罪 2罪，依修正前刑法
    規定，各犯行間有方法、目的之牽連關係，應從一重論以共
    同使大陸地區人民非法進入臺灣地區罪；若適用修正後刑法
    之規定，應係各別犯意，應予分論併罰，顯甚不利於被告，
    比較新、舊法結果，應以適用修正前之刑法規定，對被告較
    有利。
  4.刑法第56條連續犯之規定，業已刪除，此刪除雖非犯罪構成
    要件之變更，但顯已影響行為人刑罰之法律效果，自屬法律
    有變更。而本件被告於舊法時期所犯數次共同行使使公務員
    登載不實文書犯行，依修正施行前刑法第56條之規定，為連
    續犯，應論以一罪，並加重其刑；而依修正施行後之刑法，
    並無連續犯之規定，且依新法應各別多次論斷之結果（即數
    罪併罰），其刑度顯較修正前應依刑法第56條之規定以一罪
    論為重，經比較新舊法結果，修正後之規定並非較有利於被
    告，依刑法第2條第1項前段之規定，應適用行為時之法律，
    即適用修正前刑法第56條連續犯之規定。
  5.最高法院95年第 8次刑事庭會議決議，揭示「比較時應就罪
    刑有關之共犯、未遂犯、想像競合犯、牽連犯、連續犯、結
    合犯，以及累犯加重、自首減輕暨其他法定加減原因（如身
    分加減）與加減例等一切情形，綜其全部罪刑之結果而為比
    較」之一體適用原則，乃本諸罪刑不可分原則之結果，至易
    刑處分係刑罰執行之問題，及拘束人身自由之保安處分，因
    與罪刑無關，不必為綜合比較外，其餘部分仍須綜其全部罪
    刑之結果為比較後，擇較有利者為整體之適用，不能予以割
    裂而分別適用個別有利之條文（最高法院95年度第 8次、第
    17 次刑事庭會議決議、最高法院97年度台上字第199號、97
    年度台上字第902號判決意旨參照）。查本件除刑法第 28條
    並無同法第2條新舊法比較之問題，應適用現行刑法第 28條
    規定外，就其餘修正及刪除部分綜合比較結果，以修正前刑
    法規定對被告最有利，應一體適用舊法，不得違法割裂適用
    。
(四)核被告王美月所為，犯刑法第216條、第214條之行使使公務
    員登載不實文書罪，及臺灣地區與大陸地區人民關係條例第
    79條第1項之違反同條例第15條第1款之使大陸地區人民非法
    進入臺灣地區罪。查臺灣地區與大陸地區人民關係條例第79
    條第1項於92年 10月29日修正公布，於92年12月31日起施行
    ，被告雖於92年12月31日之前著手為本件犯行，惟江裕吉係
    於93年 3月27日持旅行證進入臺灣地區，堪認被告之犯罪行
    為係接續至93年 3月27日江裕吉順利進入臺灣為止，即該項
    規定修正施行之後，故應適用修正後之臺灣地區與大陸地區
    人民關係條例第79條第 1項規定，聲請簡易判決處刑意旨認
    被告係犯修正前之該條例第79條第 1項規定，容有誤會，附
    此敘明。被告、王進榮、「小玉」及江裕吉之間就行使使公
    務員登載不實文書之犯行；被告、王進榮與「小玉」之間，
    就使大陸地區人民非法進入臺灣地區罪之犯行，彼此間具有
    犯意聯絡與行為分擔，均為共同正犯。被告利用不知情之盛
    利旅行社職員林和男為本件犯行，為間接正犯。所為使公務
    員登載不實之低度行為，應為行使之高度行為所吸收，不另
    論罪。又被告 2次行使使公務員登載不實文書之犯行，時間
    均屬緊接，方法亦屬相似，所犯構成要件均屬相同，顯係基
    於概括犯意反覆為之，應依修正前刑法第56條連續犯之規定
    論以 1罪，並加重其刑。再被告所犯連續行使使公務員登載
    不實文書罪及使大陸地區人民非法進入臺灣地區罪 2罪間，
    有方法、結果之牽連關係，為牽連犯，應從一重之使大陸地
    區人民非法進入臺灣地區罪處斷。
(五)爰審酌被告國小肄業之智識程度，犯罪之目的在於使江裕吉
    以非法方式入境臺灣地區，以此假結婚方式來臺之手段，破
    壞婚姻制度，及所生之損害，惟犯罪之手段尚稱平和，及被
    告坦承犯罪之犯後態度良好等一切情狀，量處如主文所示之
    刑。查中華民國96年罪犯減刑條例於96年7月4日公布，並自
    96年7月16日施行，本件被告犯罪之時間係在96年4月24日以
    前，所犯合於該條例第2條第1項第 3款減刑之規定，復無該
    條例所規定不得減刑之例外規定，應依法減其宣告刑2分之1
    。又被告曾因妨害家庭案件，經臺灣臺北地方法院以68年度
    易字第5222號判處有期徒刑 4月確定，於68年11月30日易科
    罰金執行完畢乙情，此有臺灣高等法院被告前案紀錄表 1份
    在卷可考，是被告前因故意犯罪受有期徒刑以上刑之宣告，
    執行完畢後，5 年以內未曾因故意犯罪受有期徒刑以上刑之
    宣告，茲因一時失慮，偶罹刑典，犯後坦承犯行，經此偵查
    、審判之教訓，自當知所警惕，信無再犯之虞，本院認所宣
    告之刑以暫不執行為適當，爰依刑法第74條第1項第2款規定
    ，宣告緩刑2年，並參酌被告犯罪情節，依刑法第74條第2項
    第4款之規定，命被告應於本判決確定之日起1年內向公庫支
    付新臺幣1萬5千元，以懲不法，並勵自新。
三、依刑事訴訟法第449條第 1項前段、第450條第1項、第454條
    第1項，臺灣地區與大陸地區人民關係條例第79條第1項、第
    15 條第1款，刑法第11條前段、第2條第1項前段、第28條、
    第216條、第214條、第55條後段（修正前）、第56條（修正
    前）、第74條第1項第2款、第74條第2項第4款，刑法施行法
    第1條之1第1項、第2項前段，中華民國96年罪犯減刑條例第
    2條第1項第3款、第7條，逕以簡易判決處刑如主文。
四、如不服本判決，得於判決書送達之日起10日內，以書狀敘述
    理由，向本院提出上訴（須附繕本）。
中    華    民    國   100    年    5     月    31    日
                  花蓮簡易庭    法  官  吳育汝
上列正本證明與原本無異。
如對本判決不服，應於送達後10日內，向本院提出上訴狀。（應
抄附繕本）
中    華    民    國   100    年    6     月    1     日
                                書記官
附錄本案論罪科刑法條：
臺灣地區與大陸地區人民關係條例第79條第1項：
違反第15條第1款規定者，處1年以上7年以下有期徒刑，得併科
新臺幣1百萬元以下罰金。
第1項之未遂犯罰之。
臺灣地區與大陸地區人民關係條例第15條第1款：
左列行為不得為之：
一、使大陸地區人民非法進入臺灣地區。
刑法第216條：
行使第210條至第215條之文書者，依偽造、變造文書或登載不實
事項或使登載不實事項之規定處斷。
刑法第214條：
明知為不實之事項，而使公務員登載於職務上所掌之公文書，足
以生損害於公眾或他人者，處3年以下有期徒刑、拘役或500元以
下罰金。